臺灣高等法院高雄分院刑事判決
111年度交上訴字第70號
上  訴  人  
即  被  告  王建國



選任辯護人  鍾義律師
上列上訴人因過失致人於死案件，不服臺灣高雄地方法院110年
度審交訴字第138號，中華民國111年2月18日第一審判決（起訴
案號：臺灣高雄地方檢察署110年度調偵字第217號）關於量刑部
分，提起上訴，本院判決如下：
    主  文
原判決關於宣告刑部分撤銷。
王建國經原判決所判處之「過失致人於死罪」，處有期徒刑陸月
，如易科罰金，以新臺幣壹仟元折算壹日。
    事實及理由
壹、程序事項：刑事訴訟法第348條第3項規定：「上訴得明示僅
    就判決之刑、沒收或保安處分一部為之」，而其立法理由指
    出：「為尊重當事人設定攻防之範圍，並減輕上訴審審理之
    負擔，容許上訴權人僅針對刑、沒收或保安處分一部提起上
    訴，其未表明上訴之認定犯罪事實部分，則不在第二審之審
    判範圍。如為數罪併罰之案件，亦得僅針對各罪之刑、沒收
    、保安處分或對併罰所定之應執行刑、沒收、保安處分，提
    起上訴，其效力不及於原審所認定之各犯罪事實，此部分犯
    罪事實不在上訴審審查範圍」。故依據現行法律的規定，科
    刑事項已可不隨同其犯罪事實而單獨成為上訴之標的，且於
    上訴人明示僅就科刑事項上訴時，第二審法院即不再就原審
    法院所認定之犯罪事實為審查，而應以原審法院所認定之犯
    罪事實，作為論認原審量刑妥適與否的判斷基礎。本件上訴
    人即被告王建國（下稱被告）於本院準備程序及審判程序中
    ，均已明示只對原審判決之科刑事項提起上訴，至於原審所
    為之其他判決內容，則不在其上訴範圍（本院卷第52、120
    頁）。依據前述說明，本院僅就原審判決量刑妥適與否進行
    審理，至於原審判決其他部分，則非本院審查範圍，先予指
    明。
貳、本案據以審查量刑妥適與否之原審所認定之犯罪事實、所犯
    罪名
一、犯罪事實：王建國考領有普通小型車駕駛執照，於民國109 
    年6 月17日上午11點37分左右，駕駛車牌號碼000-0000號自
    用小貨車，沿高雄市三民區鼎力路由南往北方向行駛，行經
    鼎力路296 號前，本應注意臨時停車時，應依車輛順行方向
    緊靠道路右側，其右側前後輪胎外側距離緣石或路面邊緣不
    得超過60公分，而依當時天候晴、日間自然光線、柏油路面
    乾燥、無缺陷、道路無障礙物及視距良好等情形，並無不能
    注意的情形，竟未依規定緊靠道路右側（其右側前、後輪均
    距離路面邊緣超過60公分）而臨時停車於鼎力路296 號前之
    慢車道，此時古登元騎乘車牌號碼000-0000號普通重型機車
    ，沿鼎力路慢車道由南往北方向行駛至鼎力路與該路267 巷
    口，為閃避王建國前述臨停車輛，亦疏未注意左右其他車輛
    而左偏騎乘，致與黃朝財（另經檢察官為不起訴處分確定）
    所駕駛之車牌號碼000-0000號自用小貨車，在鼎力路外側快
    車道發生擦撞，古登元因而人車倒地，並受有創傷性硬腦膜
    下及蜘蛛網膜下出血、右側額骨及頂骨骨折、臉部及雙側上
    、下肢挫傷及多處擦傷、頭部枕骨區撕裂傷等傷害，經送往
    高雄榮民總醫院救治，仍因顱腦損傷，而於109 年6 月21日
    晚上9點23分死亡。王建國於肇事後，停留在現場，並於警
    員到場處理時，主動告知其為駕車肇事者，並接受裁判。
二、本件被告的犯罪行為，是犯刑法第276條的過失致人於死罪
    。
參、刑的減輕事由：被告於肇事後，留在事故現場，向前往事故
    現場處理，且尚不知肇事者為何人的員警坦承肇事的事實，
    有高雄市政府警察局道路交通事故肇事人自首情形紀錄表可
    以證明（警卷第37頁）。被告在警方人員尚不知道何人犯罪
    前，坦承自己是肇事者，之後並接受裁判，符合刑法第62條
    前段自首減刑的規定，故依該規定減輕其刑。　　
肆、上訴論斷的理由及量刑審酌
一、原審就被告前述犯行，予以量處有期徒刑10月，雖然已依刑
    法第57條規定詳加審酌各相關事項。然而：
　㈠被告所為上述過失致人於死犯行，其法定刑輕至可判處罰金
    、拘役，即使判處有期徒刑，在依刑法第62條前段規定減輕
    其刑後，最低也可判處至有期徒刑1 月，故為此犯行的行為
    人，依法自有量處上述低度刑或接近該刑度的空間。而犯本
    罪所產生的法益侵害，雖然是造成他人生命消逝此一無法挽
    回的後果，但造成被害人死亡乃是成立本罪的構成要件之一
    ，故在就此罪進行量刑審酌而決定從輕或從重時，上述犯罪
    結果原則上應非決定因子，亦即無從以該犯罪結果的發生，
    即認為行為人無從量處本罪的低度刑（但如果是一行為造成
    數個犯罪結果發生，則屬例外）。因此，於為此一犯行的量
    刑審酌時，最為重要者，應是考量被告的過失情節、肇事責
    任程度，及被告犯後有無依據其過失情節及肇事責任程度而
    為相對應的合理賠償或為其他處置，藉以修補、回復被害人
    家屬失去親人的悲痛、遺憾。
　㈡被告就本件車禍事故的發生，雖有未依規定臨停車輛的過失
    ，但依據卷附交通事故現場圖所示，被告車輛臨停位置，其
    右側前後輪胎外側距離路面邊緣均為100公分（警卷第27至2
    8頁），尚非嚴重佔據全部慢車道，足認被告過失情節並非
    重大。再者，本件車禍事故的發生，被害人本身亦有未注意
    左右其他車輛而左偏騎乘的過失；且依據卷附行車紀錄器翻
    拍照片所示，被告車輛在被害人騎乘機車接近之前早已停妥
    （警卷第42至44頁），故被害人應有相當充裕之時間、距離
    來確認左右其他車輛狀況後再向左偏駛，但因被害人就此疏
    未注意以致與黃朝財駕駛之車輛發生擦撞，足認被害人本身
    的過失為本件不幸事故發生的主因；此外，本件車禍事故的
    發生，又有無法歸責於被告或被害人之黃朝財駕車行經該處
    此一意外因素參雜其中（本件經送高雄市政府交通局車輛行
    車事故鑑定委員會鑑定，及送高雄市車輛行車事故鑑定覆議
    會覆議結果，亦均為相同認定）。從而，被告就本件車禍事
    故的肇事責任程度，顯然較為輕微。此外，被告雖未能與被
    害人家屬達成和解，且依據本案民事判決所載（臺灣高雄地
    方法院111年度雄簡字第1241號，本院卷第103至113頁），
    除強制險之200萬元保險給付外，被告並未對被害人家屬為
    其他賠償。但依據告訴人古寬運、古寬閔於原審審理中所述
    ，被告有與被害人家屬商談和解事宜，只是雙方未能達成共
    識，以致無法成立和解（原審院卷第99頁），足見被告並非
    全無與被害人家屬和解之意；更有甚者，告訴人古寬運於本
    院審理中陳稱：被告雖然違規停車，但人畢竟不是他撞的，
    所以本案他有點冤枉。原審量刑對被告來說有點不公平，判
    的有點重，畢竟他還有母親要照顧（本院卷第54頁），足見
    以被告的過失情節、事後與被害人家屬接觸、洽商和解事宜
    的態度，已經相當程度的獲得被害人家屬的諒解，修補彼此
    間的關係。
　㈢經綜合考量上述事項及後述量刑審酌事由後，本院認宜給予
    被告得易科罰金的刑度方屬恰當，故原審所為的量刑結果，
    略有過重之不當。因此，被告以原審量刑過重為由而提起上
    訴，為有理由，應由本院將原判決關於宣告刑部分予以撤銷
    改判。
二、本院綜合考量以下事項，就被告上述犯行，判處主文欄所記
    載的刑度，並諭知如易科罰金的折算標準：
　㈠被告肇事時所駕駛的交通工具是自用小貨車，肇事地點為一
    般道路。
　㈡被告的過失是未依規定臨停車輛（輪胎外側距離路面邊緣100
    公分，超出規定之60公分），而其此一過失，應屬過失態樣
    中之無認識過失，相較於車禍事故中其他常見之闖越紅燈、
    逆向行駛、以高於速限甚多的速度在道路上行駛等有認識過
    失，其犯罪情節應較為輕微。又如前所述，被害人就本件車
    禍事故亦有未注意左右其他車輛而左偏騎乘的過失，且此部
    分乃是本件事故發生的肇事主因。
　㈢被告本件犯行導致被害人死亡此一無法挽回的後果，所生損
    害雖屬嚴重，但此一事項原本就是過失致人於死罪的犯罪成
    立要件，原則上應在所犯罪名中加以評價，無從再以此作為
    從重量刑的因子（例外如一行為同時造成多人死傷時，此一
    事項即非單純的犯罪成立要件，而成為從重量刑的因子）。
　㈣被告事後坦承犯行、未能與被害人家屬達成和解、但獲得被
    害人家屬相當程度的諒解等犯後態度。
　㈤被告沒有任何前科紀錄，有臺灣高等法院被告前案紀錄表可
    以證明，足見其素行良好。　　
　㈥被告之智識程度、家庭、經濟狀況（參見本院卷第125頁的被
    告陳述，及被告所提出之所得及財產資料、戶籍謄本、其母
    親之就診資料，本院卷第97至101、131至141頁）及其他刑
    法第57條各款所規定的事項。
據上論斷，應依刑事訴訟法第369 條第1 項前段，判決如主文。
本案經檢察官蕭琬頤提起公訴，檢察官許怡萍到庭執行職務。　
中　　華　　民　　國　　111 　年　　12　　月　　20　　日
                  刑事第四庭    審判長法  官  黃建榮
                                      法  官  李嘉興
                                      法  官  陳君杰
以上正本證明與原本無異。
如不服本判決應於收受本判決後20日內向本院提出上訴書狀，其
未敘述上訴理由者，並得於提起上訴後20日內向本院補提理由書
狀（均須按他造當事人之人數附繕本）「切勿逕送上級法院」。
中　　華　　民　　國　　111 　年　　12　　月　　20　　日
                                      書記官  吳璧娟
附錄本判決論罪科刑法條：
中華民國刑法第276條
因過失致人於死者，處5 年以下有期徒刑、拘役或50萬元以下罰
金。